【裁判字號】    89,訴,3264
【裁判日期】    900531
【裁判案由】    給付工程款等
【裁判全文】
臺灣高雄地方法院民事判決  八十九年度訴字第三二六四號
    原      告  鋐錕實業股份有限公司
    法定代理人  乙○○
    法定代理人  甲○○○
右當事人間給付工程款等事件，本院判決如左：
    主      文
被告應給付訴外人長城重工股份有限公司新台幣壹佰肆拾萬元，並由原告代位受領。
訴訟費用由被告負擔。
本判決於原告以新台幣肆拾陸萬元供擔保後，得假執行；但被告如於假執行程序實施
前，以新台幣壹佰肆拾萬元為原告預供擔保，得免為假執行。
    事      實
甲、原告方面：
  一、聲明：除假執行供擔保金額及准被告免為假執行之供擔保金額外，如主文所示
      。
  二、陳述：
    (一)緣訴外人新日本製鐵株式會社將其自中國鋼鐵股份有限公司承攬之三號煉焦爐
      淬水設備結熱氣製作工程，轉包由被告承作其中之冷凝器鋼構件製作及整體安
      裝工程，被告再於民國八十七年二月二十六日轉包其中部分工程予訴外人長城
      重工股份有限公司（下稱長城公司）承作，長城公司再將部分工程轉包予原告
      承作。嗣長城公司已將承作之工程（包含轉由原告承作之工程）全部完成，並
      已交付業主中國鋼鐵股份有限公司，惟被告尚有工程尾款一百四十萬元尚未給
      付長城公司。
    (二)又長城公司則因前揭工程積欠原告工程款項一百四十五萬六千四百零九元，並
      簽發同額之支票共二紙予原告，惟竟分別於八十九年二月二十一日、四月二十
      九日遭退票而未能領取任何款項，長城公司迄今亦未對原告清償上開工程款。
      嗣因長城公司財務困難，現已無資力清償該債務，而長城公司對被告之前揭一
      百四十萬元工程款於九十年四月二十四日工程保固期滿後即可領取，惟長城公
      司迄今仍未領取，顯係怠於行使權利。爰基於原告對長城公司之上開票據債權
      ，依民法第二百四十二條規定，代位長城公司行使其對被告之前揭工程款債權
      ，請求被告給付長城公司一百四十萬元，並由原告代位受領。
  三、證據：提出傳真函暨中文譯本影本乙份及支票、退票理由單影本各二份。
乙、被告方面：
  一、聲明：
    (一)原告之訴及假執行之聲請均駁回。
    (二)如受不利之判決，願供擔保請准免為假執行。
  二、陳述：
      對於被告尚積欠長城公司前揭工程款一百四十萬元無意見，且承認長城公司所
      承作之前揭工程已於九十年四月二十四日保固期滿，長城公司已可領取工程款
      一百四十萬元，但其迄今尚未領取。又長城公司現已無資力，其資產均已變賣
      。
  三、證據：提出合約摘要、Delivery Note、測試合格證明影本各乙份。
丙、本院依職權調閱本院八十九年度訴字第二七八三號民事案卷。
    理      由
一、按「債務人怠於行使其權利時，債權人因保全債權，得以自己之名義，行使其權
    利」，民法第二百四十二條前段定有明文。本件原告主張長城公司於九十年四月
    二十四日前揭工程保固期滿後，已可向被告領取一百四十萬元工程款，惟長城公
    司迄今尚未向被告請求之事實，為被告所自承，自堪信為真實。是長城公司於九
    十年四月二十四日工程保固期滿之後，已可向被告請求給付工程款，迄今卻仍未
    請求，顯係怠於行使其權利無疑。又原告主張長城公司簽發票面金額共為一百四
    十五萬六千四百零九元之二紙支票予原告，竟分別於八十九年二月二十一日、四
    月二十九日遭退票而未獲付款等情，業據原告提出支票、退票理由單各二份為證
    ，被告雖否認原告對長城公司有何債權存在，惟對原告所提之退票理由單則不爭
    執。觀諸該退票理由單均係載明退票原因為「存款不足」，可知原告所提支票之
    真正業經付款銀行核對無訛，並不為付款銀行所否認，僅因長城公司之「存款不
    足」而無法付款，始將該支票退票，足見原告所提之支票二紙應為真正。被告復
    未陳明並舉證證明原告對長城公司間之該支票債權確非存在之事實理由，其空言
    否認該債權存在，自無足取，是長城公司確實對原告負有上開票據債務甚明。準
    此，長城公司對被告有一百四十萬元之工程款債權可行使，原告對長城公司則有
    一百四十五萬六千四百零九元之票據債權存在，又長城公司既怠於行使其對被告
    之工程款債權，而長城公司現已無資力清償對原告之票據債務，亦為兩造同所是
    認，則原告為保全其票據債權，自可依首揭法條規定，代位長城公司請求被告給
    付上開工程款一百四十萬元，並由原告代位受領。
二、綜上所述，原告為保全其對長城公司之前揭票據債權，於長城公司怠於向被告行
    使前揭工程款債權時，自可依民法第二百四十二條前段代位長城公司請求。從而
    ，原告請求被告應給付長城公司一百四十萬元，並由原告代位受領，洵屬有據，
    應予准許。
三、本判決兩造均陳明願供擔保請准宣告假執行或免為假執行，核均無不合，爰分別
    酌定相當擔保金額准許之。
四、又本件事證已臻明確，兩造其餘攻擊防禦方法及所提之證據，經審酌與本院前揭
    判斷不生影響，爰不另一一論述指駁，亦附此敘明。
五、結論：原告之訴為有理由，依民事訴訟法第七十八條、第三百九十條第二項、第
    三百九十二條，判決如主文。
中      華      民      國    九十      年      五      月    三十一    日
                              臺灣高雄地方法院民事第六庭
~B法      官  陳信旗
右為正本係照原本作成。
如不服本判決，應於送達後廿日內，向本院提出上訴狀並表明上訴理由，如於本
判決宣示後送達前提起上訴者，應於判決送達後十日內補提上訴理由書（須附繕本）。
中      華      民      國    九十      年      五      月    三十一    日
~B法院書記官  梁  竫


司法院資訊處製作；財團法人民間司法改革基金會備份。
